臺灣高雄地方法院刑事判決　　　　　100年度審交訴字第153號
公　訴　人　臺灣高雄地方法院檢察署檢察官
被　　　告　李政益
　　　　　　梁智偉
上列被告因公共危險等案件，經檢察官提起公訴（99年度偵字第
26844 號），本院以簡式審判程序審理，判決如下：
    主  文
李政益犯如附表所示之罪，各處如附表所示之刑。應執行有期徒
刑貳年拾月。
梁智偉犯收受贓物罪，累犯，處有期徒刑肆月；又犯收受贓物罪
，累犯，處有期徒刑月；又犯過失傷害罪，處有期徒刑肆月；
又犯肇事致人傷害逃逸罪，累犯，處有期徒刑拾月。應執行有期
徒刑壹年肆月。
     事實及理由
一、本件被告李政益、梁智偉所犯為死刑、無期徒刑、最輕本刑
    為3 年以上有期徒刑以外之罪，其於準備程序進行中，就被
    訴事實為有罪之陳述，經本院告知簡式審判程序之旨，並聽
    取當事人之意見後，合議庭認宜進行簡式審判程序，爰依刑
    事訴訟法第273 條之1 第1 項規定，裁定由受命法官獨任進
    行簡式審判程序，合先敘明。
二、本件犯罪事實及證據部分，補充如下，餘均引用檢察官起訴
    書之記載（詳如附件）。
    (一)犯罪事實欄一第1 行至第4 行前科部分更正為「梁智偉前
      因詐欺、施用毒品案件，分別經本院判處有期徒刑6 月、
      5 月、4 月確定，上開各罪接續執行，於民國99年4 月20
      日縮短刑期假釋付保護管束，於99年5 月26日保護管束期
      滿、假釋未經撤銷視為執行完畢。」。
    (二)犯罪事實欄二第1 行至第13行「李政益分別與......，供
      作代步工具使用。」更正為「李政益意圖自己不法所有，
      或與姓名年籍不詳、綽號「林仔」之成年男子基於竊盜之
      犯意聯絡（即附表1 ），或與成年男子梁智偉基於竊盜之
      犯意聯絡（即附表編號2 至5 所示，梁智偉所犯竊盜犯行
      業經本院以99年度易字第1777號判決確定），或單獨（即
      附表編號6 ），於附表編號1 至編號6 所示之時間、地點
      ，攜帶其所有客觀上具危險性足以傷害人身體之T 型扳手
      1 支，以上開各編號所示之方法，竊取如附表所示鍾榮宗
      、吳政祐、詹彬、朱林美意、顏妙娟、呂澄柱之物，得手
      後，供己代步使用。」
    (三)證據欄應增列：「被告李政益、梁智偉於本院之自白」。
三、比較新舊法部分：
    按行為後法律有變更者，適用行為時之法律。但行為後之法
    律有利於行為人者，適用最有利於行為人之法律，刑法第2
    條第1 項定有明文。查本件被告李政益犯起訴書犯罪事實二
    （附表編號1 至編號6 ）行為後，刑法第321 條業於100 年
    1 月26日修正公布，於100 年1 月28日生效，修正前之刑法
    第321 條第1 項規定「犯竊盜罪而有下列情形之一者，處6
    月以上、5 年以下有期徒刑：一、於夜間侵入住宅或有人居
    住之建築物、船艦或隱匿其內而犯之者。... 。六、在車站
    或埠頭而犯之者。」而修正後之該條項，則增列法定刑得併
    科罰金刑，修正為「犯竊盜罪而有下列情形之一者，處6 月
    以上、5 年以下有期徒刑，得併科新臺幣10萬元以下罰金」
    ，且將第1 款修正為「侵入住宅或有人居住之建築物、船艦
    或隱匿其內而犯之者。」，及第6 款修正為「在車站、埠頭
    、航空站或其他供水、陸、空公眾運輸之舟、車、航空機內
    而犯之者。」，比較新舊法結果，修正後之規定較不利於被
    告李政益，是就被告李政益犯罪事實二之犯行均應依修正前
    之規定處斷。
四、論罪科刑部分：
    (一)按刑法第321 條第1 項第3 款之攜帶兇器竊盜罪，係以行
      為人攜帶兇器竊盜為其加重條件，此所謂兇器，其種類並
      無限制，凡客觀上足對人之生命、身體、安全構成威脅，
      具有危險性之兇器均屬之，且祇須行竊時攜帶此種具有危
      險性之兇器為已足，並不以攜帶之初有行兇之意圖為必要
      （最高法院79年臺上字第5253號判例意旨參考）。查本件
      被告李政益所持用以犯附表編號1 至編號6 所示竊盜犯行
      之T 型扳手，既能拆卸車牌及撬開自小客車車門鎖，顯屬
      質地厚實之物，客觀上足以對人之身體造成威脅而具有危
      險性，自屬兇器無訛。是核被告李政益於起訴書犯罪事實
      二（附表編號1 至編號6 ）所為，均係犯100 年1 月26日
      修正前之刑法第321 條第1 項第3 款之攜帶兇器竊盜罪。
      被告梁智偉於起訴書犯罪事實三(一)、(二)所為，均係犯刑法
      第349 條第1 項之收受贓物罪；於犯罪事實四所為，則係
      犯同法第284 條第1 項前段過失傷害罪、第185 條之4 肇
      事致人傷害逃逸罪。
    (二)被告李政益與成年男子「林仔」就附表編號1之 犯行，被
      告李政益與梁智偉就附表編號2 至編號5 所示竊盜犯行間
      ，有犯意聯絡及行為分擔，均應論以共同正犯。被告李政
      益所犯上開攜帶兇器竊盜罪（6 次），時間有異，犯意各
      別，行為互殊，應予分論併罰。被告梁智偉所犯上開收受
      贓物罪（共2 次）、過失傷害罪及肇事致人傷害逃逸罪間
      犯意各別，罪名互殊，應予分論併罰。
    (三)又被告梁智偉前有如事實欄所示犯罪科刑及執行情形，有
      臺灣高等法院被告前案紀錄表1 份在卷可按，其於受徒刑
      之執行完畢後，5 年以內故意再犯本件有期徒刑以上之收
      受贓物罪及肇事致人傷害逃逸罪，為累犯，應均依刑法第
      47條第1 項就收受贓物罪及肇事致人傷害逃逸罪部分加重
      其刑。另被告梁智偉於本件道路交通事故發生之際，未考
      領有普通小型車駕駛執照，此有交通部公路總局高雄區監
      理所函文1 份附卷可佐，是被告梁智偉無照駕駛自用小客
      車，因而致人受傷，依道路交通管理處罰條例第86條第1
      項之規定，就其所犯過失傷害罪部分，應加重其刑。
    (四)本院審酌被告李政益正值青年，貪圖小利，竟持客觀上可
      供兇器使用之工具竊取他人財物，影響社會治安及經濟，
      實有不該；另被告梁智偉，明知自用小客車、車牌均係李
      政益所竊得之贓物，卻仍收受之，致被害人可能因此無法
      順利尋獲遭竊物品，又未考取適當之駕駛執照仍駕車行駛
      ，且因未遵守道路交通安全規則，肇致本件交通事故，使
      告訴人蔡朝義受有起訴書所載之傷害，並兼衡其過失程度
      非微，且於肇事後竟不知及時予以傷者必要之救助或報警
      處理，反而逃離現場，極易使傷者失卻第一時間之救治機
      會，實無可取；另念及被告2 人犯後坦承犯行，所竊得之
      物已發還被害人，有該贓物認領保管單6 紙在卷可佐，及
      其等犯罪動機、智識程度、被害人所受損害等一切情狀，
      就被告梁智偉犯起訴書犯罪事實三(一)收受贓物犯行，處有
      期徒刑4 月，其犯起訴書犯罪事實三(二)收受贓物犯行，處
      有期徒刑3 月，其餘並分別量處如主文所示之刑，且均定
      其應執行之刑，以資懲儆。至被告李政益於附表編號1 至
      編號6 所持之客觀上具有危險可供兇器使用之T 型扳手1
      支，未經扣案，本院僅能以屬相類似於上開物品等物視之
      ，且被告李政益亦自承業已丟棄等語（見本院100 年7 月
      13日審判筆錄），為免沒收執行之困難，本院爰不為沒收
      之諭知，併予敘明。
五、據上論斷，應依刑事訴訟法第273 條之1 第1 項、第299 條
    第1 項前段、第310 條之2 、第454 條第2 項，刑法第2 條
    第1 項前段，道路交通管理處罰條例第86條第1 項，100 年
    1 月26日修正前之刑法321 條第1 項第3 款，刑法第28條、
    第185 條之4 、第284 條第1 項前段、第349 條第1 項、第
    47條第1 項、第51條第5 款，刑法施行法第1 條之1 ，判決
    如主文。
本案經檢察官余彬誠到庭執行職務。
中    華    民    國   100    年    7     月    27    日
                  刑事第十庭  法  官  楊佩蓉
以上正本證明與原本無異。
如不服本判決應於收受送達後10日內向本院提出上訴書狀，並應
敘述具體理由；如未敘述上訴理由者，應於上訴期間屆滿後20日
內向本院補提理由書（均須按他造當事人之人數附繕本）「切勿
逕送上級法院」。
中    華    民    國   100    年    7     月    27    日
                              書記官  陳蓉柔
附錄本案判決論罪科刑法條：
中華民國刑法第185條之4
駕駛動力交通工具肇事，致人死傷而逃逸者，處6 月以上5 年以
下有期徒刑。
中華民國刑法第284條第1 項
因過失傷害人者，處6 月以下有期徒刑、拘役或5 百元以下罰金
，致重傷者，處1 年以下有期徒刑、拘役或5 百元以下罰金。
中華民國刑法第349條第1項
收受贓物者，處3 年以下有期徒刑、拘役或5 百元以下罰金。
100 年1 月26日修正前之刑法第321 條
犯竊盜罪而有左列情形之一者，處6 月以上、5 年以下有期徒刑
：
一、於夜間侵入住宅或有人居住之建築物、船艦或隱匿其內而犯
    之者。
二、毀越門扇、牆垣或其他安全設備而犯之者。
三、攜帶兇器而犯之者。
四、結夥三人以上而犯之者。
五、乘火災、水災或其他災害之際而犯之者。
六、在車站或埠頭而犯之者。
前項之未遂犯罰之。
附表：
┌──┬────┬────┬────┬────────┬────┬─────┐
│編號│被害人/ │犯罪時間│犯罪地點│ 犯  罪  手  段 │竊取財物│所犯之罪及│
│    │告訴人  │        │        │                │        │宣告刑    │
├──┼────┼────┼────┼────────┼────┼─────┤
│ 1  │鍾榮宗  │99年6 月│高雄市鼓│李政益與「林仔」│深藍色馬│李政益共同│
│    │(告訴人)│11日凌晨│山區美明│之成年男子，共同│自達牌、│犯攜帶兇器│
│    │        │某時許  │路與美術│於左列時、地，由│車牌號碼│竊盜罪，處│
│    │        │        │東四路交│李政益把風，「林│ZU－9592│有期徒刑捌│
│    │        │        │岔路口附│仔」持T 型扳手1 │號自用小│月。      │
│    │        │        │近      │支，竊取右開車輛│客車1 輛│          │
│    │        │        │        │，得手後，駕駛該│        │          │
│    │        │        │        │車離去。        │        │          │
├──┼────┼────┼────┼────────┼────┼─────┤
│ 2  │吳政祐  │99年7 月│高雄市前│李政益於左列時間│車牌號碼│李政益共同│
│    │(告訴人)│14日凌晨│鎮區鎮洋│，駕駛竊得之車牌│7767－XP│犯攜帶兇器│
│    │        │2 時許  │路65號前│號碼ZU－9592號自│號車牌2 │竊盜罪，處│
│    │        │        │        │用小客車，搭載梁│面      │有期徒刑柒│
│    │        │        │        │智偉至左列地點，│        │月。      │
│    │        │        │        │由李政益把風，梁│        │          │
│    │        │        │        │智偉持T 型扳手1 │        │          │
│    │        │        │        │支，竊取右開車輛│        │          │
│    │        │        │        │車牌2 面，得手後│        │          │
│    │        │        │        │，改懸掛車牌號碼│        │          │
│    │        │        │        │7767－XP號車牌2 │        │          │
│    │        │        │        │面後離去。      │        │          │
├──┼────┼────┼────┼────────┼────┼─────┤
│ 3  │詹彬    │99年7 月│高雄縣大│李政益於左列時間│車牌號碼│李政益共同│
│    │(被害人)│14日凌晨│寮鄉（現│，駕駛竊得之車牌│9251－GP│犯攜帶兇器│
│    │        │3 時許  │改制為高│號碼ZU－9592號自│號車牌2 │竊盜罪，處│
│    │        │        │雄市大寮│用小客車（改懸掛│面      │有期徒刑柒│
│    │        │        │區）林厝│車牌號碼7767－XP│        │月。      │
│    │        │        │路125 號│號車牌2 面），搭│        │          │
│    │        │        │前      │載梁智偉至左列竊│        │          │
│    │        │        │        │盜地點，由李政益│        │          │
│    │        │        │        │把風，梁智偉則持│        │          │
│    │        │        │        │T 型扳手1 支竊取│        │          │
│    │        │        │        │右開車輛車牌2 面│        │          │
│    │        │        │        │，得手後離去。  │        │          │
├──┼────┼────┼────┼────────┼────┼─────┤
│ 4  │朱林美意│99年7 月│高雄市鳳│李政益於左列時間│淺藍色馬│李政益共同│
│    │(被害人)│18日凌晨│山區河堤│，駕車搭載梁智偉│自達牌、│犯攜帶兇器│
│    │        │2 時許  │街92號前│至左列竊盜地點，│車牌號碼│竊盜罪，處│
│    │        │        │        │由梁智偉把風，李│8366－XL│有期徒刑捌│
│    │        │        │        │政益則持T 型扳手│號自小客│月。      │
│    │        │        │        │竊取自小客車，得│車1 輛  │          │
│    │        │        │        │手後，由李政益駕│        │          │
│    │        │        │        │駛竊得之自小客車│        │          │
│    │        │        │        │、梁智偉駕駛原車│        │          │
│    │        │        │        │，共同前往高雄市│        │          │
│    │        │        │        │鳳山區○○街78號│        │          │
│    │        │        │        │藏放。          │        │          │
├──┼────┼────┼────┼────────┼────┼─────┤
│ 5  │顏妙娟  │99年7 月│高雄市前│李政益於左列時間│車牌號碼│李政益共同│
│    │(告訴人)│18日凌晨│鎮區瑞春│，駕車搭載梁智偉│2063－RF│犯攜帶兇器│
│    │        │3 時許  │街慶昇樓│至左列地點，由梁│號自小客│竊盜罪，處│
│    │        │        │停車場內│智偉把風，李政益│車1 輛  │有期徒刑捌│
│    │        │        │        │則持T 型扳手竊取│        │月。      │
│    │        │        │        │自小客車，得手後│        │          │
│    │        │        │        │，由李政益駕駛竊│        │          │
│    │        │        │        │得之自小客車、梁│        │          │
│    │        │        │        │智偉駕駛原車，共│        │          │
│    │        │        │        │同前往高雄市鳳山│        │          │
│    │        │        │        │區○○街78號藏放│        │          │
│    │        │        │        │。              │        │          │
├──┼────┼────┼────┼────────┼────┼─────┤
│ 6  │呂澄柱  │99年7 月│高雄市前│李政益於左列時間│車牌號碼│李政益犯攜│
│    │(告訴人)│19日凌晨│鎮區鎮華│，駕駛竊得之車牌│7357－EA│帶兇器竊盜│
│    │        │3 時許  │街附近  │號碼2063－RF號自│號車牌2 │罪，處有期│
│    │        │        │        │用小客車至左列地│面      │徒刑柒月。│
│    │        │        │        │點，持T 型扳手1 │        │          │
│    │        │        │        │支取右開車牌2 面│        │          │
│    │        │        │        │，得手後，改懸掛│        │          │
│    │        │        │        │車牌號碼7357－EA│        │          │
│    │        │        │        │號車牌1 面後離去│        │          │
│    │        │        │        │。              │        │          │
└──┴────┴────┴────┴────────┴────┴─────┘